【裁判字號】    90,訴,247
【裁判日期】    900614
【裁判案由】    第三人異議之訴
【裁判全文】
臺灣屏東地方法院民事判決  九十年度訴字第二四七號
    原      告  丙○○
    被      告  乙○○○
    訴訟代理人  甲○○
右當事人間第三人異議之訴事件，本院判決如左：
    主      文
原告之訴駁回。
訴訟費用由原告負擔。
    事      實
甲、原告方面：
一、聲明：求為判決本院八十九年度執字第一三四０九號強制執行事件，就原告所有
    建號未七五七、基地坐落屏東縣東港鎮○○段四三０地號、面積三九八平方公尺
    之未辦保存登記建物一棟之所有權全部所為查封及拍賣之強制執行程序應予撤銷
    。
二、陳述：
    原告於將其所有東港鎮○○段四三０地號應有部分二分之一土地出租予訴外人李
    至宏時，二人間即有「倘訴外人李至宏在原告所有之土地上興建建物者，其所建
    建物之所有權歸屬與原告所有」之約定，此從原告於八十八年九月一日所簽訂之
    房屋租賃契約書第一條租賃標的物之記載：「甲方房屋所在地及使用範圍東港鎮
    ○○段四三０號上所搭建之鐵架庴全部」等語即明，又由於有上開約定，故原告
    僅以三年新台幣（下同）十一萬元之租金將土地出租於訴外人李至宏及徐竹祥，
    如無該約定，租金不會如此低廉；另契約第十九條係恢復原狀之約定，即契約期
    滿後，先由承租人即徐竹祥及李至宏先負拆除未登記保存建物之義務，如逾期未
    拆，即由原告自行拆除。綜上，原告對於建號未七五七、基地坐落屏東縣東港鎮
    ○○段四三０地號、面積三九八平方公尺之未辦保存登記建物有所有權，爰依強
    制執行法第十五條規定提起第三人異議之訴。
三、証據：提出租賃契約書一件為証，並聲請訊問証人李至宏及徐竹祥。
乙、被告方面：
一、聲明：求為判決如主文所示。
二、陳述：
    系爭建物之所有權人為李至宏，其登記之起課房屋稅日期自八十七年十一月至今
    ，而原告所提租約日期係八十八年九月一日起，時間落差極大，足見原告所提租
    約之不實。且為何約定承租人應耗資建造系爭房屋，然後再以租賃之方式使用房
    屋，並支付租金，顯與常理不符，且如此重大之約定，為何未記載於契約？又依
    兩造租約第三條約定，租金三年十一萬元，第十九條約定租約期滿如雙方不續約
    時，建物由原告無條件贈與李至宏及徐竹祥，但建物之造價超過一百五十萬元，
    而租金三年才十一萬元，如建物屬原告所有，原告何有於租期屆滿將建物贈與李
    至宏及徐竹祥之理，顯見建物非屬原告所有。
三、証據：提出歸財產查詢清單一件為証。
    理      由
一、原告起訴主張原告於將其所有東港鎮○○段四三０地號應有部分二分之一土地出
    租予訴外人李至宏時，二人間即有「倘訴外人李至宏在原告所有之土地上興建建
    物者，其所建建物之所有權歸屬與原告所有」之約定，而系爭建號未七五七、面
    積三九八平方公尺之未辦保存登記建物係由李至宏為原告所建造，自屬原告所有
    ，爰依強制執行法第十五條規定提起第三人異議之訴，訴請將系爭建物所為之強
    制執行程序撤銷。而被告則以原告所提之租賃契約書為偽造，系爭建物為李至宏
    所有，原告非所有權人等情置辯。
二、原告主張系爭建物係由第三人李至宏為原告所建造，並提出租賃契約書為証，惟
    為被告所否認。經查，原告雖不否認系爭建物係由李至宏出資及僱工所建，惟主
    張其與李至宏間有「倘訴外人李至宏在原告所有之土地上興建建物者，其所建建
    物之所有權歸屬與原告所有」之約定，然從原告所提租賃契約書並無該項約定，
    且依証人徐竹祥到庭証稱：「李至宏剛蓋時原告並不知道，後來才知道。」（見
    本院九十年五月三十一日言詞辯論筆錄）故李至宏於建造系爭建物時原告尚不知
    情，如何能與李至宏約定由李至宏為其建造系爭房屋，且如此重大之約定竟無任
    何資料可尋，原告復無法舉証以証明兩造間有該項約定，其主張即難採信。原告
    雖另主張依其與李至宏及徐竹祥間之租賃契約書第一條約定房屋之使用範圍為：
    「東港鎮○○段四三０號地上所搭建之鐵架厝全部。」據以主張原告為系爭建物
    之所有權人，惟縱其目前果為房屋之所有權人，然系爭房屋為未辦保存登記之建
    物，其原始起造人為李至宏，亦為原告所不爭執，則李至宏為主債務人，其所有
    之未辦保存登記之建物遭強制執行，後手即原告亦不得主張第三人異議之訴。又
    觀諸契約書第一條與第十九條之約定，顯違常情，蓋如依原告之主張，該建物係
    李至宏為原告所蓋，則為何租約屆滿原告又贈與李至宏及徐竹祥，且應於三十日
    內拆除，而如李至宏及徐竹祥不拆除，則由原告自行拆除，前後之約定顯與常情
    不符，而証人徐竹祥亦証稱：「租賃契約第一條，是因為原告要求說要寫的，是
    怕我們租賃後就不走．．．契約書第十九條是說李至宏如果不承租後要恢復原狀
    ．．．」（見本院九十年五月三十一日言詞辯論筆錄），故從契約內容及証人之
    証詞觀之，系爭建物房屋應係由李至宏所建造及使用，而租約之約定應係租期屆
    滿回復原狀之約定，原告空言主張系爭房屋係原告所有，據以主張第三人異議之
    訴云云，尚屬無據，應予駁回。  據上論結，本件原告之訴為無理由，依民事訴
    訟法第七十八條，判決如主文。
中      華      民      國    九十      年      六      月    十四      日
                                    臺灣屏東地方法院民事第二庭
~B法      官  黃義成
右為正本係照原本作成。
如不服本判決，應於收受送達後二十日內向本院提出上訴書狀，其未表明上訴理由者
，應於提出上訴後二十日內向本院補提理由書狀（均須按他造當事人之人數附繕本）
。
~B法院書記官  徐建功
中      華      民      國    九十      年      六      月    十四      日


司法院資訊處製作；財團法人民間司法改革基金會備份。
